臺灣彰化地方法院民事判決　九十一年度訴字第八八○號
　　原　　　告　乙○○○
　　被　　　告　甲○○
右當事人間請求所有權移轉登記事件，本院判決如左：
    主      文
被告應將坐落彰化縣福興鄉○○段八四五之四號、面積一０一．００平方公尺土地應
有部分二分之一、同段八四五之五號、面積一０一．００平方公尺土地應有部分二分
之一及同段八四五之六號、面積一０二．００平方公尺土地應有部分二分之一辦理所
有權移轉登記給原告。
被告應給付原告新台幣柒拾萬元，及自民國九十一年九月二十日起，至清償日止，
按週年利率百分之五計算的利息。
訟費用由被告負擔。
本判決於原告以新台幣伍拾壹萬元提供擔保後，得為假執行。
    事      實
甲、原告方面：
一、聲明：如主文第一項所表示，並且願意提供擔保，宣告假執行。
二、陳述：
  （一）如主第一項所表示的土地，原來的地號是彰化縣福興鄉○○段八四五號，所
        有權人為被告及訴外人梁祝，應有部分各二分之一，被告與梁祝在民國八十
        三年五月十日與原告訂立合建契約書，又在八十五年十一月一日訂立最新更
        正確認協議書，約定被告與梁祝將前述八四五號土地提供給原告合建三層樓
        房七棟，在興建完成後，由原告分得A3、A4、A5、A6、A7等五棟房屋，被告
        分得A2房屋，梁祝則分得A1房屋，原告分得房屋的基地，被告應該在工程進
        行到八四五號土地分割完成時，將其應有部分二分之一辦理所有權移轉登記
        給原告，後來八四五號土地在八十六年十月十五日完成分割，原告分得A3
        、A4、A5、A6、A7等五棟房屋的基地因分割而成為外中段八四五之六號、八
        四五之五號、八四五之四號、八四五之三號及八四五號，原告也在八十七年
        十二月間依約將房屋興建完成，並且將被告分得的A2房屋，依照被告的囑託
        ，登記為被告兒子梁佑實的名義，但是被告竟然拒不將原告分得房屋的基地
        ，即外中段八四五之六號、八四五之五號、八四五之四號、八四五之三號及
        八四五號土地應有部分二分之一，辦理所有權移轉登記給原告，而其中八四
        五之三號及八四五號土地應有部分二分之一，更因其另負債務，後來遭本院
        以九十年度執字第一九七九號清償票款強制執行事件拍定給第三人，陷於給
        付不能。原告因此依據前述合建契約及協議書，請求被告將八四五之四號、
        八四五之五號及八四五之六號土地應有部分二分之一辦理所有權移轉登記給
        原告，至於八四五號及八四五之三號土地應有部分二分之一部分，既然因可
        歸責於被告的事由，致給付不能，原告就依據民法第二百二十六條的規定，
        請求被告損害賠償。又因為八四五號及八四五之三號土地拍定的金額分別是
        四十一萬元、三十二萬元，故原告請求被告賠償的金額合計就是七十三萬元
        。
  （二）被告在土地分割完成時，就應該辦理土地移轉登記給原告，但是原告交屋給
        被告的時間，是在興建房屋完成時，故兩造履行的時間不同，並沒有同時履
        行的問題。
  （三）原告與被告間的合建契約，樓房的構造及使用的建材，是以縣府核准的建築
        圖為準，原告並無偷工減料，而且都已經完工。至於原告與訴外人李水墻間
        委建契約所用的材料，因為原告要求高於原告與被告間的約定，並且高於一
        般建築師所設計的標準，例如地基礎採用三千磅料，地基礎以上平面樓板都
        採用四千磅料，然而原告與被告間的約定，是依一般建築師的設計標準，也
        就是地基礎混凝土用二千磅料，以上平面樓板用三千磅料。所以，就原告來
        說，訴外人李水墻有偷工減料的情形，但是對被告來說，原告並沒有偷工減
        料。退一步來說，就算原告興建的房屋有一些瑕疵，但這是被告可否請求減
        少報酬的問題，被告不能根據這點來阻卻他應將土地移轉登記給原告的義務
        。
  （四）原告興建的房屋已經完工，也有使用執照。雖然還沒有水電，但這是要住戶
        去申請。
  （五）原告沒有持有被告開給訴外人梁祝的本票二張，無從將本票交還給被告。
乙、被告方面：
一、聲明：駁回原告之訴。
二、陳述：
  （一）原告興建的房屋偷工減料，沒有按照約定的期間完工，也沒有水電，所以被
        告主張原告要拆屋還地。至於房屋偷工減料的事實，可以參考本院八十八年
        度訴字第二三六號判決。
  （二）被告在八十一年八月二十日與梁祝合買外中段八四五號土地，有開二張本票
        給梁祝，二年後被告要梁祝交還本票，梁祝說本票已經交給原告的先生，請
        原告將本票交還給被告。
    理      由
一、原告主張如主第一項所表示的土地，原來的地號是彰化縣福興鄉○○段八四五號
    ，所有權人為被告及訴外人梁祝，應有部分各二分之一，被告與梁祝在八十三年
    五月十日與原告訂立合建契約書，又在八十五年十一月一日訂立最新更正確認協
    議書，約定被告與梁祝將前述八四五號土地提供給原告合建三層樓房七棟，在興
    建完成後，由原告分得A3、A4、A5、A6、A7等五棟房屋，被告分得A2房屋，梁祝
    則分得A1房屋，原告分得房屋的基地，被告應該在工程進行到八四五號土地分割
    完成時，將其應有部分二分之一辦理所有權移轉登記給原告，後來八四五號土地
    在八十六年十月十五日完成分割，原告分得A3、A4、A5、A6、A7等五棟房屋的基
    地因分割而成為外中段八四五之六號、八四五之五號、八四五之四號、八四五之
    三號及八四五號，原告也在八十七年十二月間將房屋興建完成，並且將被告分得
    的A2房屋，依照被告的囑託，登記為被告兒子梁佑實的名義，但是被告竟然不將
    原告分得房屋的基地，即外中段八四五之六號、八四五之五號、八四五之四號、
    八四五之三號及八四五號土地應有部分二分之一，辦理所有權移轉登記給原告，
    而其中八四五之三號及八四五號土地應有部分二分之一，更因其另負債務，後來
    遭本院以九十年度執字第一九七九號清償票款強制執行事件拍定給第三人等事實
    ，已經提出合建契約書、最新更正確認協議書、地籍圖謄本、土地登記謄本、建
    造執照、使用執照、照片、本院不動產權利移轉證書等件作為證據，並且為被告
    所不爭執，可以認為真正。
二、被告雖然抗辯說原告興建的房屋偷工減料，沒有按照約定的期間完工，也沒有水
    電。經查被告所稱原告興建的房屋偷工減料，應該是指原告在本院八十八年度訴
    字第二三六號訴外人李水墻請求乙○○○及甲○○所有權移轉登記事件中抗辯所
    說的：李水墻興建房屋所使用的鋼筋，在二樓使用六分鐵十二支，在三樓使用六
    分鐵十支，沒有使用約定的十二支，所使用的混凝土，在地基礎以下有一小部分
    使用二千磅料，其餘部分及地基礎以上使用三千磅料，沒有依約在地基礎使用三
    千磅的混凝土，在地基礎以上使用四千磅的混凝土，此有被告提出的民事判決附
    在卷內可以比對，並且經本院調閱該案號卷宗查核無誤。然而，本件兩造所訂立
    的合建契約書及最新更正確認協議書，並沒有約定房屋所使用的鋼筋，在三樓必
    須使用六分鐵十二支，所使用的混凝土，在地基礎必須使用三千磅料，地基礎以
    上必須使用四千磅料，被告也沒有舉出證據證明兩造間有該項約定，實在難以認
    定原告興建的房屋有偷工減料的情形。至於房屋沒有水電，固然為原告所自認，
    而且依據兩造訂立的合建契約書第八條：必須建築完竣，領得使用執照，接通水
    電完妥後，才是完工日，故原告興建的房屋還沒有完工。不過，兩造訂立的最新
    更正確認協議書第五條，既然約定原告興建工程進行到基礎完成，土地分割完畢
    時，被告就應將土地應有部分二分之一辦理所有權移轉登記給原告，並不是到房
    屋完工時，被告才有移轉土地的義務，而外中段八四五號土地又在八十六年十月
    十五日完成分割，則被告就有先行辦理所有權移轉登記給原告的義務，不能以房
    屋的水電還沒有接通，原告興建的房屋還沒有完工，而拒絕辦理所有權移轉登記
    給原告。因此，被告的抗辯，不能採取。但是原告興建的房屋沒有接通水電，依
    約確實尚未完工，這點被告可以另行依法起訴主張。
三、根據前面所述，被告有辦理移轉外中段八四五之六號、八四五之五號、八四五之
    四號、八四五之三號及八四五號土地應有部分二分之一給原告的義務。但是，因
    為其中八四五之三號及八四五號土地應有部分二分之一，已由本院以九十年度執
    字第一九七九號清償票款強制執行事件拍定給第三人，所以這部分就屬可歸責於
    被告的事由而給付不能，依民法第二百二百十六條第一項規定，原告可以請求被
    告賠償損害。又因為八四五號及八四五之三號土地拍定的金額分別是四十一萬元
    、三十二萬元，此有本院不動產權利移轉證書可以作為憑證。所以，原告主張其
    受損害的金額合計是七十三萬元，可以採信。從而，原告依據前述合建契約及協
    議書，請求被告將外中段八四五之四號、八四五之五號、八四五之六號等三筆土
    地應有部分各二分之一辦理所有權移轉登記給原告，以及依據民法第二百二百十
    六條第一項規定，請求被告給付七十三萬元，及自九十一年九月二十日（起訴狀
    繕本送達被告的次日）起，至清償日止，按週年利率百分之五計算的利息，就有
    理由，應該加以准許。
四、原告陳明願意提供擔保，聲請宣告假執行，有法律的依據，本院經過考慮後，決
    定相當的擔保金額，加以准許。
五、結論：本件原告的訴訟有理由，本院依據民事訴訟法第七十八條、第三百九十條
    第二項加以判決，其結果如同主文所表示。
中　　　華　　　民　　　國　　九十一　　年　　 十二 　　月　　三十一　　日
                                        民事第二庭
~B法　　　官　廖國佑
右為正本係照原本作成。
如對本判決上訴，應於判決送達後二十日內向本院提出上訴狀。
中　　　華　　　民　　　國　　九十二　　年　　 一　 　　月　　　　三　　日
~B法院書記官　莊素美
